臺灣高雄地方法院刑事判決　　　　　　　　　　　　九十三年度訴字第二八五二號
　　 公　訴　人　臺灣高雄地方法院檢察署檢察官
　　 被　　　告　乙○○　男　.
右列被告因毒品危害防制條例案件，經檢察官提起公訴（九十三年度毒偵字第五三四
八號）及移送併辦（九十三年度毒偵字第六四七一號），本院判決如左：
    主  文
乙○○連續施用第一級毒品，累犯，處有期徒刑捌月，扣案之注射針筒壹支、殘餘粉
末膠袋壹個，均沒收銷燬之；又連續施用第二級毒品，累犯，處有期徒刑伍月；應執
行有期徒刑壹年，扣案之注射針筒壹支、殘餘粉末膠袋壹個，均沒收銷燬之。
    事  實
一、乙○○曾因違反肅清煙毒條例案件，經法院判處有期徒刑二年三月確定，甫於民
    國八十九年九月三十一日執行完畢。另曾於八十七年間因施用毒品案件，經本院
    裁定送觀察、勒戒後，因無繼續施用毒品之傾向，於八十七年九月十日釋放，並
    經台灣高雄地方法院檢察署檢察官以八十七年度偵字第一九八○號為不起訴處分
    確定。竟仍不知警惕，於八十九年間再度施用毒品，經本院裁定送觀察、勒戒後
    ，經評定有繼續施用毒品傾向，為本院裁定送強制戒治，於九十一年一月二十六
    日戒治期滿釋放（此部分施用毒品犯行未經起訴、判決）。詎仍不知悔改，於強
    制戒治執行完畢後五年內，基於施用第一級毒品海洛因之概括犯意，於九十三年
    一月十六日下午某時起至九十三年六月二十三日白天之某時止，以約每十天一次
    之頻率，連續在高雄市○○區○○街鳳林國小旁等處，以將海洛因摻水置入針筒
    注射之方式，施用第一級毒品海洛因多次。又另行起意，基於施用第二級毒品之
    概括犯意，連續於九十三年二月二十九日上午十一時四十分回溯二十四小時內之
    某時，及九十三年六月二十四日凌晨零時許回溯二十四小時內之某時，在某不詳
    處所，施用第二級毒品甲基安非他命各一次。嗣為警於九十三年一月十六日下午
    六時許，在上址查獲，並扣得注射針筒一支及海洛因殘渣袋一個，另於九十三年
    二月二十九日上午十時三十分許，經警徵得其同意後，在高雄市○○路二十號之
    高雄市政府警察局小港分局採尿送往高雄市立凱旋醫院檢驗後呈甲基安非他命及
    嗎啡陽性反應而查獲，及於九十三年六月二十三日晚間九時許，在高雄市○○區
    ○○路為警查獲，並徵得其同意採尿，送往高雄市立凱旋醫院檢驗後，呈甲基安
    非他命陽性反應而查獲。
二、案經高雄市政府警察局小港分局移送臺灣高雄地方法院檢察署檢察官偵查起訴。
    理  由
一、訊據被告固坦承有前揭連續施用第一級毒品海洛因，然矢口否認有於上揭時間施
    用第二級毒品甲基安非他命之犯行，辯稱：伊從來沒有施用甲基安非他命，可能
    是所吸食之海洛因中摻有甲基安非他命或開刀時醫生之麻醉藥中有甲基安非他命
    成分云云。經查：
（一）被告於九十三年一月十六日下午六時許、九十三年二月二十九日上午十時三十
      分許、九十三年六月二十三日晚間九時許為警查獲後，所採集之尿液經送高雄
      市立凱旋醫院以酵素免疫分析法（ＥＩＡ）為初步檢驗，再以氣相層析／質譜
      儀法（ＧＣ／ＭＳ）複驗確認結果，均呈嗎啡、甲基安非他命陽性反應，有該
      院九十三年二月十日高市凱醫檢字第一五九五號、九十三年三月十七日高市凱
      醫檢字第一六七四號、九十三年七月十二日高市凱醫檢字第二○○六號煙毒尿
      液檢驗成績書各一紙可按。另扣案之注射針筒壹支、殘餘粉末膠袋壹個經送請
      高雄醫學大學附設中和紀念醫院檢驗結果均呈海洛因陽性反應，有該院九十三
      年十一月三十日管藥認可字第○○五號檢驗報告二紙可按。而海洛因施用入人
      體後水解還原成嗎啡，再循嗎啡之代謝方式排體外，亦據行政院衛生署藥物食
      品檢驗局七十三藥檢壹字第○三○二二一號函說明綦詳。另依醫學臨床實驗及
      根據英國藥學會出版Isolation and Indentificati on of Drugs乙書第二九
      三頁載明：海洛因經注射入人體後，在體內迅速水解成6-MonoacetyImorphine
      ，再緩緩繼續水解成嗎啡，然後再循嗎啡之代謝方式排出，同書第四三一～四
      三二頁並載有：嗎啡經注射入人體後，約百分之五十以上於八小時內自尿中排
      出，至二十四小時排出約百分之九十，但四十八小時後仍有微量可檢出等語。
      此外，按通常健康成人一次注射嗎啡十五公絲，而以現行採用蟻醛酸試液及鉬
      鋑銨酸試液檢檢驗其尿液時，注射後八小時內所排尿液易於檢出；八小時至二
      十四小時，視其取尿時間及尿量多寡，可能檢出；至二十四小時以後所排之尿
      液，用上述方法已難檢出，亦據行政院衛生署藥物食品檢驗局七十三年十一月
      三十日（７３）藥檢壹字第○三○二二一號函釋在案。且被告經採集尿液送篩
      檢後，再以較精密之氣相層析質譜儀方法檢驗確認結果，其尿液確有嗎啡反應
      ，有前開檢驗報告可憑；而以此雙重檢驗方法作藥物及其代謝產物之定性及定
      量分析，當無偽陽性反應可能，其檢驗結果自屬可採。
（二）又甲基安非他命經口服投與後，約百分之七十於二十四小時內自尿液中排出，
      其尿液內甲基安非他命成分之檢出，與其投與甲基安非他命方式、投與量、個
      人體質、採尿時間、檢測儀器之精密有關，通常採尿液是否呈陽性反應，應以
      投與後二十四小時所採為宜，此業經行政院衛生署藥物食品檢驗局以（）藥
      檢壹字第○四四九四二號函釋明確。再者，前揭醫院尿液檢驗報告均載明係以
      ＧＣ／ＭＳ（即氣相層析質譜儀分析法）方法檢驗，而該方法之原理係檢品經
      氣化後，通過層析管分離純化，再將純化後之成分循序送入質譜儀做個別鑑定
      。因質譜儀所測定之圖譜，在化學上被公認具有指紋特性，故可據以完全判定
      該檢品係為何種化合物。職是，台北榮民總醫院即認為「若以氣相層析質譜儀
      （ＧＣ／ＭＳ）作藥物及其代謝產物之定性及定量分析，幾乎不會有偽陽性反
      應產生」，此經該院八十三年四月七日以八三北總內字第三○五九號函示明確
      。至被告辯稱可能係所施用之海洛因中摻有甲基安非他命，以及醫師手術之麻
      醉藥中有甲基安非他命云云。惟海洛因之性質及施用後對身體之反應均與甲基
      安非他命有異，被告既未能提出毒品以供檢驗是否確有海洛因摻雜甲基安非他
      命之情形，況扣案被告所持以施用毒品之針筒、膠袋亦均經檢驗出呈第一級毒
      品海洛因陽性反應，而並無甲基安非他命陽性反應（詳後述）。至於一般手術
      之麻醉藥品縱或有甲基安非他命之成分，然被告經警查獲時，既無從證明係甫
      經手術完畢，而有醫師處方施打甲基安非他命之情事，綜上，足見被告前揭辯
      解洵屬卸責之詞，不足採信。
（三）綜上所述，被告之尿液經以氣相層析質譜儀分析法檢驗，既係呈嗎啡、甲基安
      非他命陽性反應，顯見被告應有在前揭犯罪時間施用第一級毒品海洛因、第二
      級毒品甲基安非他命之行為甚明，被告所辯委無足採。被告於八十七年間因施
      用毒品案件，經本院裁定送觀察、勒戒後，因無繼續施用毒品之傾向，於八十
      七年九月十日釋放，並經台灣高雄地方法院檢察署檢察官以八十七年度偵字第
      一九八○號為不起訴處分確定。竟仍不知警惕，於八十九年間再度施用毒品，
      經本院裁定送觀察、勒戒後，經評定有繼續施用毒品傾向，為本院裁定送強制
      戒治，於九十一年一月二十六日戒治期滿釋放，有臺灣高等法院被告全國前案
      紀錄表可按，被告於強制戒治執行完畢釋放後五年內再犯施用毒品案件，本件
      事證明確，被告犯行洵堪認定，應予依法論科。
二、按海洛因係屬毒品危害防制條例第二條第一項所稱之第一級毒品，安非他命為毒
    品危害防制條例第二條第二項第二款所稱之第二級毒品，依法均不得施用。核被
    告乙○○所為，係犯毒品危害防制條例第十條第一項之施用第一級毒品罪及同條
    例第十條第二項之施用第二級毒品罪。被告持有海洛因、甲基安非他命後，進而
    施用，其持有行為應被其施用之行為所吸收，不另論罪。被告先後多次施用第一
    級毒品海洛因及二次施用第二級毒品甲基安非他命之犯行，均時間緊接，方法相
    同，皆為觸犯構成要件相同之罪名，顯係基於概括犯意為之，均為連續犯，各應
    依刑法第五十六條之規定，以一罪論並加重其刑。又移送併案部分雖未據檢察官
    起訴，惟此部分與檢察官已起訴經論罪之部分，有連續犯之裁判上一罪關係，為
    起訴效力所及，本院自得依法併予審理，附此敘明。被告曾於八十五年間，因違
    反肅清煙毒條例案件，經法院判處有期徒刑二年三月確定，甫於民國八十九年九
    月三十一日執行完畢，有台灣高雄地方法院檢察署刑案資料查註紀錄表及台灣高
    等法院被告全國前案紀錄表可按，其於有期徒刑執行完畢後五年以內再犯有期徒
    刑以上之罪，為累犯，應依刑法第四十七條規定加重其刑。又被告所犯上開二罪
    間，犯意各別，行為互殊，應予分論併罰。爰審酌被告前因施用毒品，經強制戒
    治執行完畢後且為不起訴處分，仍未戒絕毒品，再犯本件施用毒品之罪，顯見其
    戒除毒癮之意志薄弱，惡習未改，惟念及施用毒品乃戕害自己身心之行為，尚未
    損及他人，及其犯後否認犯行等一切情狀，各量處如主文所示之刑，並定其應執
    行之刑，以資懲儆。至扣案之注射針筒、殘餘粉末膠袋，經送高雄醫學大學附設
    中和紀念醫院檢驗，呈海洛因陽性反應，已如上述，因殘留於注視針筒及膠袋上
    之毒品與注射針筒、膠袋已無法析離，是足認該注射針筒及膠袋係屬毒品無疑，
    均應依毒品危害防制條例第十八條第一項前段併予宣告沒收銷燬之。
據上論斷，應依刑事訴訟法第二百九十九條第一項前段，毒品危害防制條例第十條第
一項、第二項、第十八條第一項，刑法第十一條、第五十六條、第四十七條、第五十
一條第五款，判決如主文。
本案經檢察官甲○○到庭執行職務。
中　　　華　　　民　　　國　　九十四　　年　　　一　　　月　　二十六　　日
                                  臺灣高雄地方法院刑事第二庭
                                      審判長法  官  莊崑山
                                            法　官  李育信
                                            法  官  黃宣撫
右正本證明與原本無異。
如不服本判決，應於收受送達後十日內向本院提出上訴書狀。
    　　　　　　　　　　　　　　　　　　　　書記官  謝文心
中　　　華　　　民　　　國　　九十四　　年　　　一　　　月　　二十六　　日
附錄本案論罪科刑法條：
毒品危害防制條例第十條第一項、第二項：
施用第一級毒品者，處六月以上五年以下有期徒刑。
施用第二級毒品者，處三年以下有期徒刑。
